【裁判字號】    97,交聲,1141
【裁判日期】    971003
【裁判案由】    違反道路交通管理處罰條例聲明異議
【裁判全文】
臺灣桃園地方法院交通事件裁定        97年度交聲字第1141號
原處分機關  交通部公路總局新竹區監理所桃園監理站
異  議  人
即受處分人  甲○○
上列異議人即受處分人因違反道路交通管理處罰條例案件，對於
交通部公路總局新竹區監理所民國97年6 月12日桃監裁罰字第裁
52-C00000000號所為之處分（原舉發通知單案號：臺北縣政府警
察局北縣警交字第C00000000號）聲明異議，本院裁定如下：
    主  文
異議駁回。
    理  由
一、本件原處分意旨略以：異議人即受處分人甲○○於民國97年
    4 月7 日15時30分許，騎乘車號5HF-562 號重型機車，行經
    台北縣板橋市○○路時，因紅燈左轉，遭臺北縣政府警察局
    板橋交通分隊員警依違反道路交通管理處罰條例第53條第1
    項之規定掣單舉發，並移送原處分機關，經原處分機關於97
    年6 月12日依道路交通管理處罰條例第53條第1 項及違反道
    路交通管理事件統一裁罰基準表規定，以桃監裁罰字第裁52
    -C00000000號違反道路交通管理事件裁決書裁處異議人罰鍰
    新臺幣（下同）3,600 元在案。
二、聲明異議意旨略以：異議人於上揭時間雖確有騎乘系爭重型
    機行經上開路口，但異議人通過路口時號誌正好綠燈變為黃
    燈之際，所以異議人乃左轉至環河路上，後來異議人於左轉
    後直行距該路口一小段路程後，竟遭對向車道行駛之員警攔
    下，員警逆向上前要求異議人靠邊停車出示駕照、行照並表
    示異議人闖紅燈，但異議人表示未闖紅燈之辯詞未經員警採
    納，即掣單舉發，異議人因不服舉發，遂未當場收下罰單，
    又未另行收到任何裁罰書類，無法繳納罰款等語。
三、按汽車駕駛人，行經有燈光號誌管制之交岔路口闖紅燈者，
    ，處1,800 元以上5,400 元以下罰鍰，道路交通管理處罰條
    例第53條第1 項定有明文。
四、經查：
(一)、異議人於上揭時間騎乘系爭重型機車行經臺北縣板橋市○○
    路與南亞西路175 巷口時，確有闖紅燈左轉環河路等情，業
    據證人即本件舉發員警林科佑於本院審理中結證稱：本件交
    通違規是由伊所舉發，當天伊與另一位警員駕駛警車在轄區
    巡邏，行經環河路上南亞西路175 巷口前，看到前方異議人
    所騎乘之重型機車紅燈左轉，當時只有異議人一部機車轉過
    去，其他的車都還在等綠燈，伊行駛之方向只有一部警車，
    且伊行進的方向號誌燈是綠燈，異議人左轉時號誌燈一定是
    紅燈，又本件係因異議人拒簽罰單，伊才會在罰單上記載拒
    簽字樣後直接拿給監理站等語明確（參見本院97年9 月5 日
    訊問筆錄）。
(二)、至異議人雖以前揭情詞置辯。惟查，異議人於前揭時、地確
    有駕車行經有燈光號誌管制之交岔路口而闖紅燈左轉之交通
    違規行為，業據證人林科佑於本院審理中結證綦詳，業如前
    述，而證人雖為本件舉發員警，惟其到庭所陳述之上開舉發
    經過，經查尚無違反經驗或論理法則之處，且遍查本件卷存
    證據資料，亦無任何積極證據足以證明渠等前揭所述係虛偽
    不實，亦無足可顯信渠等陳述不可採信之品性證據或前科證
    據存在，自不得僅因渠等為本件開單舉發異議人之員警，即
    遽予否認其上開證述之可信性，況上開證人與異議人間素昧
    平生，並無仇隙嫌怨，而警員執行公務時，本身即受有行政
    懲處責任之監督，且其到庭具結作證，更係以刑事責任擔保
    其證言之真實性，從而，證人林科佑於本院審理中之前揭結
    詞，應堪值採信確屬實情。再參諸證人林科佑及異議人事後
    至現場拍攝照片顯示，異議人原係行駛於南亞西路上，與環
    河路為同向道路，僅南亞西路係一高坡向下連接至環河路上
    ，左右均無其他叉路，且南亞西路為不分快慢車之單向雙線
    道，外側為直行車道，內側為左轉車道，其所遵守之號誌當
    然為同向前方之號誌，紅燈時，行駛於該路上直行或左轉之
    快慢車均應於原處停等，而綠燈時，直行及左轉車道均得同
    時行駛，時環河路上之燈號顯示則為紅燈，是自該路欲左轉
    之車輛，不分快慢車，既原在內側車道上停等紅燈，綠燈時
    當然可以左轉，毋庸待轉，始符實際，且為異議人及證人到
    庭證述明確，嗣後異議人竟表示在南亞西路與環河路交會處
    ，橫向亦有號誌，當時異議人即在外側車道待轉，待橫向號
    誌綠燈時始左轉等語，由其拍攝照片顯示，垂直南亞西路及
    環河路方向確有行人穿越道及紅綠燈號誌，惟由路旁房屋及
    車輛錯落顯示，應係供兩旁行人及車輛橫向穿越時所遵守，
    當橫向燈號顯示綠燈時，南亞西路及環河路上號誌必然均為
    紅燈，橫向人車始得通行，惟橫向燈號並非南亞西路上行駛
    車輛應遵循之燈號號誌，尤以前述南亞西路一車道無快慢車
    道之分，而內側又為左轉專用車道，外側並無機車待轉區等
    客觀情形觀之，異議人事後改稱係在待轉區停等等語，已與
    前情有違，況其稱經常行駛於該路口，對於該路口之號誌，
    顯難諉為不知，其竟在無需待轉之路口待轉，顯係事後欲卸
    責之詞，且更徵其係於南亞西路紅燈時，趁橫向燈號綠燈時
    左轉，仍屬違規紅燈左轉之行為，異議人前後所辯已有矛盾
    ，且與事實不符，自難以採信。
(三)、再者，本件異議人駕車行經有燈光號誌管制之交岔路口而闖
    紅燈之交通違規行為，如有監視錄影器錄影或拍照存證之物
    證資料，固可免除不必要之爭議然員警執行交通勤務，依法
    並未要求就任何違規事項均必須錄影或拍照存證，此觀道路
    交通管理處罰條例第7 條之2 亦規定在當場不能或不宜攔截
    舉發之情況下，可逕行舉發之意旨即明，且因此等違規情事
    均發生於一剎那之間，除非恰有錄影設備或得拍攝快速移動
    畫面之照相設備，否則要求值勤警員或舉發機關需緊急錄影
    或拍照後以此為證，未免與執行勤務之實況相悖，並難以實
    行，故於因無法及時攝影取證之情況下，如無其他證據顯示
    舉發員警有誤認或故意構陷之情事時，尚難以舉發員警無法
    提出其他證據佐證，即認其所述不可採信，否則該未裝設科
    學儀器之路段，豈非陷入駕駛人得任意違規之狀態，自非妥
    適；而本件固除證人即本件查獲員警林科佑之前揭結詞外，
    別無照片或其他證據以證明異議人有前揭交通違規行為，然
    異議人前揭違規行為，已據上開證人於本院審理中結證明確
    ，異議人於此亦未能提出上開證人有誤認或故意構陷之具體
    事證，是縱裁決機關僅能由舉發員警證明異議人之違規行為
    ，而未能提出照片或其他證據證明，亦難認其未盡舉證責任
    ，而遽認裁決機關之處分為不當，是異議人指稱並無證據證
    明其有闖紅燈之行為云云，亦殊不足採。是以，異議人之前
    揭辯詞均無足據以為有利異議人之認定。本件事證明確，異
    議人確有於前揭時、地駕車行經有燈光號誌管制之交岔路口
    而闖紅燈左轉之違規行為，洵堪認定。
(四)、另異議人表示伊於拒收罰單後並未另行收到任何裁罰書類，
    無法繳納罰款等語，然本件為當場舉發之案件，舉發通知單
    本即應當場交由違規人收受，與逕行舉發因違規人並不知悉
    而需事後寄送不同，而異議人亦表示當場警察確有開單，且
    要求伊簽名等語，足見異議人於當場即已知悉警察已有開立
    舉發通知單，且係異議人拒簽、拒收，亦為異議人所不否認
    ，且為證人證述明確，則本件自無再重覆寄發舉發通知之必
    要，是異議人此部分所辯，亦非可採。
五、綜上所述，異議人確有於前揭時、地駕車行經有燈光號誌管
    制之交岔路口而闖紅燈之違規行為。從而，原處分機關依前
    揭道路交通管理處罰條例第53條第1 項、違反道路交通管理
    事件統一裁罰基準及處理細則第43條、第44條、第67條暨違
    反道路交通管理事件統一裁罰標準表之規定，裁處異議人罰
    鍰3,600 元，核無違誤。異議人之異議，為無理由，應予駁
    回。
六、據上論斷，應依道路交通案件處理辦法第19條，裁定如主文
    。
中    華    民    國    97    年    10    月    3     日
                    交通法庭  法  官  陳筱蓉
以上正本證明與原本無異。
如不服本裁定，應於送達後5 日內，向本院提出抗告狀。
                              書記官  陳恩如
中    華    民    國    97    年    10    月    3     日


司法院資訊處製作；財團法人民間司法改革基金會備份。
